臺灣臺南地方法院交通事件裁定　　　　 95年度交聲字第940號
移送機關　　交通部公路總局嘉義區監理所臺南監理站
異議人即　　陳祈安原名陳.
受處分人
上列受處分人因違反道路交通管理處罰條例案件，對於交通部公
路總局嘉義區監理所臺南監理站民國95年9月26日所為之裁決處
分（處分案號：嘉監南字第裁74-S00000000號），聲明異議，本
院裁定如下：
    主  文
原處分撤銷。
陳祈安機車駕駛人，行經有燈光號誌管制之交岔路口闖紅燈，處
罰鍰新臺幣壹仟捌佰元，並記違規點數參點。
    理  由
一、原處分意旨略以：異議人即受處分人陳祈安（下稱異議人）
    所有之車號Ｈ二Ｊ－一七八號重型機車，於民國九十五年一
    月八日九時十八分許，在台南市○○路○段與自由路口闖紅
    燈，被台南市警察局第一分局逕行舉發，經原處分機關即交
    通部公路總局嘉義區監理所台南監理站查證屬實，依道路交
    通管理處罰條例（下稱處罰條例）第五十三條第一項之規定
    ，裁處異議人罰鍰新臺幣（下同）四千五百元。
二、本件異議意旨略以：異議人茍於上揭時、地違規，為何未接
    獲警察局之違規告發單，拖延至今始突然接到監理站之裁決
    書？且處罰條例第六十條第一項之規定係專指汽車駕駛人而
    言，異議人所駕車輛為重型機車，原裁決書有法理不備之虞
    。又本件違規竟無違規相片可佐，令人懷疑該紅單之正確性
    與真實性，為此聲明異議等語。
三、本件異議人之違規行為發生於九十五年一月八日，係在九十
    四年十二月二十八日修正公布，並於九十五年七月一日施行
    之處罰條例第五十三條及第六十三條規定之前；而行政罰法
    係九十四年二月五日以華總一義字第09400016841號命令公
    布，依該法第四十六條規定，自九十五年二月五日開始施行
    ；依行政罰法第五條規定：「行為後法律或自治條例有變更
    者，適用行政機關最初裁處時之法律或自治條例。但裁處前
    之法律或自治條例有利於受處罰者，適用最有利於受處罰者
    之規定。」自應以行政機關「最初裁處時」為法律適用之依
    據。從而本件原處分機關為裁決時係九十五年九月二十六日
    ，比較修法前後處罰條例第五十三條及第六十三條之處罰規
    定並未修正，修正後之規定並無不利於異議人，有關裁處法
    律之適用，自應依九十四年十二月二十八日修正公布，並於
    九十五年七月一日施行後處罰條例第五十三條第一項及第六
    十三條第一項第三款規定予以處理，始符法旨，合先敘明。
四、按車輛指在道路上以原動機行駛之汽車（包括機器腳踏車）
    或以人力、獸力行駛之車輛；汽車駕駛人，行經有燈光號誌
    管制之交岔路口闖紅燈者，處一千八百元以上五千四百元以
    下罰鍰，並記違規點數三點，處罰條例第三條第八款、第五
    十三條第一項、第六十三條第一項第三款分別訂有明文。
五、經查：
（一）本件異議人於九十五年一月八日上午九時十八分駕駛Ｈ二
　　　Ｊ－一七八號重型機車，行經台南市○○路○段與自由路
      口時闖紅燈之違規事實，有卷附台南市警察局南市警交字
      第S00000000號舉發違反道路交通管理事件通知單可稽。
（二）處罰條例中所稱之「汽車」包括機器腳踏車，此觀諸該條
      例第三條第八款即可自明。
（三）證人甲○○即舉發本件違規事件之員警於本院九十六年二
      月十三日調查時結證：「（本件是否你舉發，情形如何〈
      提示舉發單並告以要旨〉？）是我告發的。當時我擔任九
      十五年元月八號八點到十點的交通整理勤務，路口是在東
      門路三段與自由路口，我就站在東門路三段往市區這個方
      向，因為紅燈，駕駛Ｈ二Ｊ－一七八號剛好闖紅燈過來，
      我就嗚笛且用手指示騎士停車，依照該騎士的車速，我就
      感覺他可能不會停下來，但是該騎士只有稍微慢一點下來
      ，沒有停下來，因為攔不下來，所以要紀錄車牌，所以我
      就紀錄該騎士的車牌，廠牌要回去查才知道，顏色印象中
      是紅色，根據電腦資料的紀錄，我們就依法舉發闖紅燈及
      不服稽查。」、「（本件攔停的時候你認為對方有無看到
      你要攔停他？）知道。他眼睛有看著我，他有稍微閃一下
      ，就又騎過去了。」、「本件你攔停後該機車不停車，你
      紀錄車號有無可能誤記？）不會記錯，因為機車靠近我的
      時候為了避免撞到我，所以有減速一下，因為當時距離很
      近，所以我不會看錯。」等語（見該日本院訊問筆錄），
      參以異議人於本院同日調查時亦供稱：「（九十五年一月
      八日你有無經過東門路三段及自由路路口？）我每天都必
      須經過這個路口，因為工作的關係。」等語（見該日本院
      訊問筆錄），製單之員警甲○○為依法執行勤務，與異議
      人毫無怨懟，衡情當無自陷偽證罪而構詞誣賴異議人之理
      ，復查無積極證據足以證明證人上開證述係屬虛偽。又交
      通警察製單舉發違反道路交通管理處罰條例所列之違規事
      實，本質上為行政處分，係公務員基於職務上之權力，依
      法就特定之具體事件所為之具公法上效果之單方面行政行
      為，基於公務員為公法上行為具有公信力之原則，該行政
      行為當可被推定為真正，其據以依法處分之事實認定亦為
      正確無誤。本此公信原則，乃立法者賦予行政機關制定違
      反道路交通事件統一裁罰標準及處理細則，使執勤警員得
      當機處分以達其維護交通秩序、安全之行政目的。再按執
      行交通勤務警察依法律規定製單舉發違反道路交通管理處
      罰條例所列之違規事實，並由公路主管機關加以處罰，即
      係行政處分，受處分人不服公路主管機關所為之處罰，依
      道路交通管理處罰條例第八十七條之規定向管轄地方法院
      聲明異議，自屬行政救濟程序，其舉證責任分配，應採民
      事訴訟上舉證責任分配原則，八十七年十月二十八日修正
      公布之行政訴訟法第一百三十六條同揭此旨，而明文規定
      準用民事訴訟法第二百七十七條舉證責任分配之原則。是
      此，異議人雖以前情置辯，然對於其並無上開違規事實乙
      節，並未提出確實事證以供本院調查，是其所辯尚非可信
      ，本院亦查無任何證據足資證明執勤員警有捏造事實違法
      取締之情事存在，則執勤警員本其維護交通秩序、安全職
      責所為之舉發，自應受到合法、正確之推定。
（四）再警方取締交通違規事件，其以照相、錄影方式取證者，
      固足為違規之證明，惟警員當場舉發者，舉發之員警本身
      之目睹、耳聞，亦為違規人違規之證明，非必所有之違規
      事件，均需有照相或錄影方足為違規之證據。況警察執行
      勤務，事項繁瑣，且違規情形一過即逝，並非長期存在，
      何能要求警察必備有照相、錄影取證？是本件縱無舉發照
      片、錄影為佐證，然異議人之違規行為既經本件製單之員
      警甲○○於本院調查時結證在卷，且其所述內容並無何矛
      盾或違背經驗法則之處，自得為本院判斷之依據。
六、另依照違反道路交通管理事件統一裁罰基準及處理細則第二
    條第二項（即違反道路交通管理事件統一裁罰基準表）、第
    四十一條之規定可知，違反道路交通管理事件之裁罰基準，
    係以當事人接到違規舉發通知書後，「有無逾越到案日期繳
    納罰款及到案與否」，為設定裁決罰鍰數額準據之一，故行
    為人有無於到案日期前繳交罰鍰或到案與否，對於行為人究
    應處以較低額或較高額之罰鍰，本具有相當之決定性。另因
    違反道路交通管理事件之處罰為一行政秩序罰，其對於違規
    之行為人所為之處罰，顯然影響行為人之權利義務，性質上
    為負擔之行政處分，是其應有行政法基本原則之要求—即行
    政行為應遵循公正、公開與民主之程序，確保依法行政原則
    ，以保障人民權益，增進人民對行政之信賴，故為保障違反
    道路交通管理事件行為人之權益，舉發單位本應於舉發通知
    單上，詳為記載「應到案日期」及「應到案處所」，以利行
    為人得遵期到案繳交罰款，或對其違規之行為有陳述、爭執
    之機會。然本件舉發通知單前因郵務機關以收件人欠詳及未
    會晤本人亦無受領文書之同居人、受僱人或依法應接收郵件
    之人員退回後，嗣於九十五年十一月十六日，始再由台南市
    警察局第一分局以南市警一交字第０九五四一三六二一三０
    號函副送異議人等情，有該局之上開函文在卷可佐，則異議
    人顯然無從根據該舉發通知單上之「應到案日期（95.2.8）
    」及「應到案處所（台南監理站）」等內容，遵期到案繳交
    罰款，或對其違規之行為有陳述、爭執之機會。基此，原處
    分機關即交通部公路總局嘉義區監理所台南監理站，就此疏
    漏並未依循處理細則第三十條第一項之相關規定，加以審查
    並要求舉發單位補正而另行通知異議人，即逕以上述違規事
    實明確，而對異議人處以法定最高額之罰鍰四千五百元，經
    核於法尚非適當。
七、綜上所述，異議人所有之上開重型機車，於前述時、地，經
    人駕駛有闖紅燈之違規事實雖可認定，然原處分機關即交通
    部公路總局嘉義區監理所臺南監理站並未查明本件交通違規
    事件之舉發通知單尚未合法送達予異議人，即逕行裁處異議
    人法定最高額之罰鍰，且漏未裁處記違規點數，原裁決自有
    未洽，異議人之異議雖無理由，惟原處分既有上開可議之處
    ，應由本院將原處分撤銷，依處罰條例第五十三條第一項、
    第六十三條第一項第三款並參酌違反道路交通管理事件統一
    裁罰基準表之規定，裁定如主文第二項所示之處罰，以資適
    法。
八、據上論結，應依道路交通管理處罰條例第八十七條第二項、
    道路交通案件處理辦法第二十條前段，裁定如主文。
中　　華　　民　　國　　96　　年　　4 　　月　　12　　日
                  交通法庭法　官　鍾邦久
以上正本證明與原本無異。
如不服本裁定應於送達後5日內向本院提出抗告狀（應附繕本）
。
 　　                     書記官　陳慧玲
中　　華　　民　　國　　96　　年　　4 　　月　　12　　日
